【裁判字號】    98,抗,217
【裁判日期】    980428
【裁判案由】    假扣押
【裁判全文】
臺灣高等法院臺中分院民事裁定           98年度抗字第217號
抗  告  人  合欣展業股份有限公司
法定代理人  乙○○
相  對  人  甲  ○
抗告人因與相對人間請求損害賠償事件，對於中華民國98年3 月
12日臺灣彰化地方法院98年度全字第4 號所為裁定提起抗告，本
院裁定如下：
    主  文
原裁定廢棄，發回臺灣彰化地方法院。
    理  由
一、原裁定意旨略以：聲請人（即本件相對人）所主張之請求及
    假扣押原因，除已提出臺灣彰化地方法院97年度交易字第15
    9 號刑事判決、刑事附民起訴狀可認為有相當之釋明外，於
    所述假扣押之原因，則未盡釋明之責。惟聲請人既陳明願供
    擔保以補釋明之不足，核尚無不符，應予照准等語。
二、本件抗告意旨略以：本件抗告人（即債務人）早已向保險人
    新安東京海上產物保險股份有限公司投保債權人意外險，包
    括強制責任險之金額總額為400 萬元，抗告人並於訴訟進行
    中，對於保險人為告知訴訟，故相對人（即債權人）所請求
    之金額，應均能獲得確保，是本件並無將來有不能強制執行
    或日後有甚難執行之虞之情事云云。
三、按債權人就金錢請求或得易為金錢請求之請求，欲保全強制
    執行者，固得聲請假扣押。惟此項聲請，依新修正民事訴訟
    法第526條第1、2 項規定，對於「請求之原因」及「假扣押
    之原因」應釋明之，如釋明不足，而債權人陳明願供擔保或
    法院認為適當者，法院始得定相當之擔保，命供擔保後為假
    扣押。而所謂「假扣押之原因」，依同法第523 條之規定，
    係指日後有不能強制執行或甚難執行之虞，或應在外國為強
    制執行之情形，如債務人浪費財產，增加負擔，或就財產為
    不利益之處分，將成為無資力之狀態，或將移住遠地、逃匿
    無蹤、隱匿財產等是。故依上開修正後之條文規定，債權人
    就「請求之原因」及「假扣押之原因」，依法有釋明之義務
    ，亦即須提出可使法院信其主張為真實之證據，必待釋明有
    所不足，而債權人陳明願供擔保或法院認為適當者，法院始
    得定相當之擔保，命供擔保後為假扣押。債權人不得未為任
    何釋明，而全以擔保代其釋明之責，且如釋明之不足無法由
    債權人供擔保以補足之，法院仍應駁回債權人之聲請，非一
    經債權人陳明願供擔保，即當然准為該項假扣押。再依同法
    第284 條規定：「釋明事實上之主張者，得用可使法院信其
    主張為真實之一切證據。但不能即時調查者，不在此限。」
    。所謂因釋明而應提出法院能即時調查之證據，係指當事人
    於釋明其事實上之主張時，應同時提出可供法院得隨時進行
    調查之證據而言，故當事人如未同時提出供釋明用之證據，
    法院自無裁定限期命其補正之必要。查本件相對人於原法院
    聲請假扣押，雖已提出臺灣彰化地方法院97年度交易字第15
    9 號刑事判決、刑事附民起訴狀等影本為證，固足釋明請求
    之原因。惟究有否假扣押之原因，相對人僅泛言主張伊與抗
    告人雖嘗試和解，然抗告人無故刁難毫無和解之誠意而和解
    未成，又聞抗告人有變賣財產逃匿之消息，誠恐有日後不能
    強制執行之虞云云，惟就抗告人財務是否發生困難，或有變
    現脫產、浪費財產、增加負擔，或就財產為不利益之處分，
    將成為無資力之狀態等情形，而致日後不能強制執行或甚難
    執行之虞，相對人迄今仍未提出任何足以釋明之具體、即時
    調查之證據，自難以使法院信其主張大概為真實，亦無法由
    相對人供擔保以補釋明不足。足見相對人於原法院之聲請，
    並不符假扣押要件，為無理由。原法院竟仍為提供擔保而准
    予假扣押之裁定，即屬違誤。是抗告人執此指摘原裁定不當
    ，求為廢棄，為有理由，應由本院將原裁定廢棄，並發回臺
    灣彰化地方法院更為適當之裁定。
四、據上論結，本件抗告為有理由，爰裁定如主文。
中    華    民    國    98    年    4     月    28    日
                  民事第七庭    審判長法  官  童有德
                                      法  官  陳繼先
                                      法  官  曾謀貴
以上正本係照原本作成。
不得再抗告。
                                      書記官  王麗珍
中    華    民    國    98    年    4     月    29    日
                                                      Ｍ


司法院資訊處製作；財團法人民間司法改革基金會備份。
